【裁判字號】    98,再,25
【裁判日期】    980921
【裁判案由】    再審之訴
【裁判全文】
臺灣臺中地方法院民事裁定  98年度再字第25號
再審原告  甲○○
再審被告  乙○○
上列當事人間損害賠償，再審原告對於民國91年12月25日本院85
年度重訴字第412號確定判決提起再審之訴，本院裁定如下：
    主    文
再審之訴駁回。
再審訴訟費用由再審原告負擔。
    理    由
一、本件再審意旨略以：再審原告於民國98年7月2日經訴外人金
    建國告知，知悉最高法院98年度臺上字第863號判決內容已
    變更認鈞院85重訴字第412號判決基礎，而有民事訴訟法第
    496條第一款第1項、第2款、第4款、第9款、第11款等判決
    基礎之證物係偽造或變造及其後確定裁判已變更等之再審事
    由。另91年12月23日張國華法官既有禁止書記官更正再開辯
    論為無，即因其有預設立場及選擇性審判而喪失審判權，仍
    不迴避強行判決，亦應准再審等語。
二、按再審之訴，應於30日之不變期間內提起。前項期間，自判
    決確定時起算，判決於送達前確定者，自送達時起算；其再
    審之理由發生或知悉在後者，均自知悉時起算。民事訴訟法
    第500條第1項、第2項前段分別定有明文。又當事人以有民
    事訴訟法第496條第1項第1款適用法規顯有錯誤或第2款判決
    理由與主文顯有矛盾之情形，對確定判決或裁定提起再審之
    訴或聲請再審，應認此項理由於裁判送達時當事人即可知悉
    ，故計算是否逾30日之不變期間，應自裁判確定時起算，無
    同法第500條第2項但書再審理由知悉在後之適用，另當事人
    對於第一審或第二審之判決，雖於上訴期間內提起上訴，但
    因上訴不合程式致被駁回者，與未提起上訴同。如非另有合
    法之上訴，其第一審或第二審判決，仍於上訴期間屆滿時確
    定，分別有最高法院70年臺再字第212號判例、81年度臺再
    字第19號民事判決、23年抗字第3247號判例可參。經查，
  (一)再審原告指摘本院85年度重訴字第412號確定判決，有其「
    為判決基礎証物變造與裁判變更聲請再審糾正錯誤先就10萬
    元為再審」所載民事訴訟法第496條第1項第1、2款之再審事
    由，然經本院調取上開案卷查知，本院85年度重訴字第412
    號民事判決，係於91年12月25日宣示判決，再審原告之訴訟
    代理人於92年1月15日收受判決正本之送達，嗣再審原告因
    不服而提起上訴，因未繳納第2審裁判費，上訴不合法，於
    93年7月6日經臺灣高等法院臺中分院92年度上字第149號裁
    定駁回上訴，後再審原告再對此駁回上訴裁定提起抗告，復
    於93年9月30日經最高法院93年度臺抗字第749號裁定駁回抗
    告確定。是本院85年度重訴字第412號確定判決，如有民事
    訴訟法第496條第1項第1、2款規定「適用法規顯有錯誤」、
    「判決理由與主文顯有矛盾」之情形，於判決正本送達再審
    原告即可知悉，故計算是否逾30日之不變期間，應自裁判確
    定時起算，則再審原告遲至98年7月2日始具狀提出本件再審
    之訴，亦有該再審訴狀上本院收文章所蓋之日期戳在卷可憑
    ，已逾民事訴訟法第500條第1項規定自判決確定時起算之30
    日不變期間。
  (二)又再審原告主張於98年7月2日經訴外人金建國告知，始知悉
    最高法院98年度臺上字第863號判決內容已變更認鈞院85重
    訴字第412號判決基礎云云，惟經本院調取上開最高法院刑
    事案卷查知，該刑事案件係再審原告之配偶蔡英美為再審原
    告之利益獨立上訴，最高法院於98年2月26日宣示判決，上
    訴人即再審原告之配偶蔡英美於98年3月9日收受判決正本之
    送達，有最高法院送達證書附卷可稽，是蔡英美既為再審原
    告之配偶，且為上開最高法院刑事案件之上訴人，更與再審
    原告同住於臺中縣潭子鄉○○路51巷20號，再審原告配偶蔡
    英美收受上開最高法院判決後，再審原告豈有不知之可能，
    是本院85年度重訴字第412號確定判決，如有民事訴訟法第
    496 條第1項第4、9、11款「依法律或裁判應迴避之法官參
    與裁判」、「為判決基礎之證物係偽造或變造」、「為判決
    基礎之民事、刑事、行政訴訟判決及其他裁判或行政處分，
    依其後之確定裁判或行政處分已變更者」之情形，於上開最
    高法院判決正本送達即可知悉，故計算是否逾30日之不變期
    間，應自98年3月9日起算，則再審原告遲至98年7月2日始具
    狀提出本件再審之訴，亦有該再審訴狀上本院收文章所蓋之
    日期戳在卷可憑，已逾民事訴訟法第500條第1項規定自知悉
    起算之30日不變期間。
三、末按再審之訴不合法者，法院應以裁定駁回之，民事訴訟法
    第502條第1項定有明文。所謂再審之訴不合法，係指再審之
    訴不合程式，或已逾期間，或法律上不應准許者而言，有最
    高法院27年抗字第622號判例參照。本件再審原告提起本件
    再審之訴，已逾30日不變期間，其訴為不合法，應予駁回。
四、依民事訴訟法第502條第1項、第95條、第78條，裁定如主文
    。
中    華    民    國    98    年    9     月    21    日
                  民事第一庭  法  官  劉正中
以上為正本係照原本作成。
如不服本裁定應於送達後10日內向本院提出抗告狀，並繳納抗告
費新臺幣1000元。
中    華    民    國    98    年    9     月    21    日
                              書記官  林素珍


司法院資訊處製作；財團法人民間司法改革基金會備份。
